【裁判字號】    95,訴,836
【裁判日期】    951130
【裁判案由】    違反毒品危害防制條例
【裁判全文】
臺灣雲林地方法院刑事判決               95年度訴字第836號
公  訴  人  臺灣雲林地方法院檢察署檢察官
被      告  甲○○
                    國民
                    （現於臺灣雲林監獄執行中）
上列被告因違反毒品危害防制條例案件，經檢察官提起公訴（95
年度毒偵字第1328號），本院合議庭裁定進行簡式審判程序，由
法官一人判決如下：
    主      文
甲○○施用第一級毒品，累犯，處有期徒刑壹年肆月。
    事實及理由
一、犯罪事實：
    甲○○前於民國92年間，因施用毒品案件，經觀察、勒戒後
    ，認無繼續施用毒品之傾向，於93年1 月14日釋放出所，並
    由臺灣雲林地方法院檢察署檢察官於93年1 月15日，以92年
    度毒偵字第992 號為不起訴處分確定；復因施用第一級毒品
    及第二級毒品案件，由臺灣雲林地方法院檢察署檢察官提起
    公訴，經本院以95年度訴字第36號判決分別判處有期徒刑9
    月、5 月，定應執行有期徒刑1 年確定。其另於94年間因竊
    盜案件，經本院北港簡易庭於94年8 月25日以94年度港簡字
    第208 號判決判處有期徒刑5 月確定，於95年4 月19日執行
    完畢。猶不思悔改，在前揭觀察、勒戒執行完畢釋放後5 年
    內，仍施用毒品成習，自95年5 月中旬某日起至95年7 月10
    日19時止，在雲林縣口湖鄉水井村2 鄰44號住處，以將第一
    級毒品海洛因（下簡稱海洛因）、第二級毒品甲基安非他命
    （下簡稱甲基安非他命）混合摻入香菸內點燃吸食之方式，
    接續施用海洛因及甲基安非他命多次。嗣因前犯之施用毒品
    案件，遭發佈通緝，為警於95年7 月12日10時許，在其上開
    住處緝獲，經採尿送驗呈「嗎啡陽性、甲基安非他命陽性」
    反應，始悉上情。
二、認定事實所憑證據及理由：
    (一)尿液送檢真實姓名對照表、詮昕科技股份有限公司濫用藥
      物尿液檢驗報告各1 份。證明：被告於95年7 月12日採尿
      送驗，呈現嗎啡陽性、甲基安非他命陽性反應。
    (二)臺灣雲林地方法院檢察署檢察官92年度毒偵字第992 號不
      起訴處分書、本院95年度訴字第36號判決各1 份。證明：
      被告於觀察、勒戒執行完畢後5 年內，再犯施用第一、二
      級毒品罪。
    (三)被告於本院審理時之自白。
    被告之自白與相關證據均相符合，本件事證明確，被告之犯
    行應堪認定。
三、論罪科刑之理由：
    (一)被告所為，係犯毒品危害防制條例第10條第1 項之施用第
      一級毒品罪，及同條第2 項施用第二級毒品罪。被告持有
      海洛因、甲基安非他命之低度行為，分別為施用毒品之高
      度行為所吸收，均不另論罪。
    (二)刑法第56條連續犯之規定，於94年1 月7 日經立法院刪除
      ，新修正刑法於95年7 月1 日施行，本案被告施用毒品期
      間橫跨修正前後規定，依刪除連續犯規定之立法說明略謂
      ：連續犯之規定廢除後，對於部分習慣犯，如竊盜、吸毒
      等犯罪，在實務之運用上，可以補充解釋之方式，發展接
      續犯之概念，對於合乎接續犯或包括的一罪之情形，認為
      構成單一之犯罪，以限縮數罪併罰之範圍，用以解決數罪
      併罰造成刑罰過重之不合理現象。又接續犯乃行為人主觀
      上出於一犯罪決意，在時間空間密接之情況下，出於數個
      行為（按：此乃自然行為，有以舉動稱之）而持續侵害同
      一法益之犯罪，其特徵在於每個行為原即足獨立成罪（反
      面而言，即其所實現之構成要件並非預定須實施數次行為
      始足成罪），然由於自數行為完成後逆溯觀察之結果，各
      該行為於時空密接之情況下，顯然於評價上喪失其獨立性
      ，遂將各該行為全體包括地斷為一罪，此與集合犯之概念
      ，尚有不同（按：集合犯乃立法者於架構構成要件行為時
      ，原即將多數同種行為之反覆實施預定於內，從而，實施
      1 次固仍足以成罪，縱使於同一意思下多次反覆實施，亦
      僅包括地成立一罪，如收集犯、散布犯、常業犯）。依上
      開立法說明，對於習慣犯者，立法者鼓勵以接續犯之概念
      認定被告之罪數，以避免數罪併罰之過苛。本案被告於短
      短2 個多月內，多次施用海洛因及甲基安非他命，施用次
      數頻繁，本院因此認定，被告於行為時，已施用海洛因及
      甲基安非他命成癮，具有施用海洛因及甲基安非他命之習
      慣，屬習慣犯，其各次施用海洛因及甲基安非他命之時空
      密接，乃出於施用海洛因及甲基安非他命之單一決意，接
      續為之，各為接續犯，自應各論以一罪，無修正前刑法第
      56條連續犯規定之適用。檢察官認被告施用海洛因及甲基
      安非他命犯行係集合犯，容有誤會，應予更正。又被告最
      後施用海洛因及甲基安非他命之時（95年7 月10日），修
      正後刑法已施行，亦無刑法第2 條第1 項比較修正前後刑
      法適用之問題，均併此敘明。
    (三)被告將海洛因與甲基安非他命混合一併施用，業據被告供
      承明確，則被告之行為，係一行為觸犯二罪名，為想像競
      合犯，應從一重論以施用第一級毒品罪。
    (四)又被告於94年間因犯竊盜案件，經本院北港簡易庭於94年
      8 月25日以94年度港簡字第208 號判決判處有期徒刑5 月
      確定，於95年4 月19日執行完畢，有其臺灣高等法院被告
      全國前案紀錄表1 份在卷可稽。被告於有期徒刑執行完畢
      後，5 年內故意再犯本件有期徒刑以上之罪，為累犯，應
      依刑法第47條第1 項規定，加重其刑。
    (五)本院審酌被告前有施用毒品、竊盜、妨害自由及毀損等前
      科，素行不良，僅國小畢業，智識淺薄，擔任廚師；前經
      觀察、勒戒後，仍再犯本案，顯然依賴毒品甚深，被告因
      施用毒品罹患重症，及其犯罪動機、方法、手段、施用次
      數，犯後坦承犯行、具有悔意，態度尚稱良好等一切情狀
      ，量處如主文所示之刑。
四、應適用之法條：
    依刑事訴訟法第273 條之1 第1 項、第299 條第1 項前段，
    毒品危害防制條例第10條第1 項、第2 項，刑法第11條前段
    、第55條、第47條第1 項、第51條第5 款，判決如主文。
中    華    民    國    95    年    11    月    30    日
                  刑事第五庭    法  官  楊  欣  怡
以上正本證明與原本無異。
如不服本判決，應於判決收受後10日內，向本院提出上訴狀（須
附繕本）。
                                書記官  洪  秀  虹
中    華    民    國    95    年    11    月    30    日
附錄法條：
毒品危害防制條例第10條
施用第一級毒品者，處 6 月以上 5 年以下有期徒刑。
施用第二級毒品者，處 3 年以下有期徒刑。


司法院資訊處製作；財團法人民間司法改革基金會備份。
